【裁判字號】    89,訴,1250
【裁判日期】    900119
【裁判案由】    違反懲治盜匪條例等
【裁判全文】
臺灣彰化地方法院刑事判決                        八十九年度訴字第一二五號
    公  訴  人  臺灣彰化地方法院檢察署檢察官
    被      告  乙○○
    指定辯護人  本院公設辯護人庚○○
右列被告因竊盜案件，經檢察官提起公訴 (八十九年度偵字第八０五四號)，本院判
決如左：
    主  文
乙○○意圖為自己不法所有，以脅迫致使不能抗拒而取他人之物，累犯，處有期徒刑
柒年陸月；又連續意圖為自己不法之所有，而搶奪他人之動產，累犯，處有期徒刑壹
年；又連續竊盜，累犯，處有期徒刑柒月；又以脅迫使人行無義務之事，累犯，處有
期徒刑肆月；又以加害生命之事恐嚇他人致生危害於安全，累犯，處有期徒刑肆月，
應執行有期徒刑玖年陸月。
    事  實
一、乙○○前曾於民國八十五年間，因違反麻醉藥品管理條例案件，經本院判處有期
    徒刑三月確定，於八十六年九月十三日執行完畢，竟不知悔改，復為下述行為：
    （一）其基於意圖為自己不法所有之概括犯意，先後於八十九年十月十一日十三
          時許、同年、月十二日十三時三十分許及同年、月十四日十三時三十分許
          ，連續至彰化縣二林鎮○○里○○路三四二號「全聯社福利中心」（下簡
          全聯社），當著收銀員戊○○等人之面前，公然踩過暫停使用之收銀台進
          入店內，迅速將長袖內衣等物置於衣服內後，趁店員不及防備之際，或踢
          掉收銀台通道上障礙物大喊「我有錢不是沒錢」等語，或再踩過收銀台旁
          之櫃檯迅速離去，以此方式搶奪長袖內衣等物。
    （二）其又基於強制他人之犯意，於八十九年十月十四日十二時五十五分許，在
          彰化縣二林鎮○○路主婦超商前，攔下騎機車經過該地之丁○○，先對邱
          福財恫稱：「若不載我，要用皮帶勒死你」等語，致丁○○心生畏怖，不
          敢反抗，受迫載其至彰化縣二林鎮某不知名之藥房購買止痛劑後，再指示
          丁○○載其至同鎮偏僻之竹林內，對丁○○恐嚇稱：幫伊打針，不然的話
          伊會揍人等詞，迫使丁○○為伊注射止痛劑，而行無義務之事。後於同日
          十四時許，乙○○另基於為自己不法所有之意圖，再強對心陷畏怖、完全
          在其實力支配之下而無力反抗之丁○○搜身，致使丁○○不能抗拒後，強
          取丁○○身上之現金新台幣（下同）二百元及行動電話ＩＣ卡一張得逞，
          始讓丁○○離去。
    （三）乙○○復基於意圖為自己不法所有之概括犯意，先於八十九年十月二十八
          日十六時許，至彰化縣二林鎮○○里○○街一０六號「全家福鞋店」，脫
          掉自己皮鞋，換上店內皮鞋後（約值二千元），稱：「這是我的鞋子」一
          語即行離去而竊取得手；其復於同年、月三十日十三時許，先至彰化縣二
          林鎮○○里○○街一一０號「三商百貨」，竊取男用皮包一個後，再至上
          址「全家福鞋店」，以相同手法竊取皮鞋一雙，仍未付帳即要離去，並另
          基於恐嚇之犯意，向店員己○○稱：「等我出去，你就知道」等語，使胡
          怡貞心生畏懼，致生危害於己○○之安全。
    （四）嗣經全家福鞋店店員報警，而為警在彰化縣二林鎮○○里○○路與文光街
          口查獲，並扣得皮包、長袖內衣、皮鞋等物。
二、案經彰化縣警察局二林分局移送臺灣彰化地方法院檢察署檢察官偵查起訴。
    理  由
一、訊之被告乙○○坦承其確有右述事實（三）之竊盜犯行，核與被害人丙○○、己○○在偵查或警訊時指述情節大致相符；又被告亦不否認有連續至二林全聯社，
    以前述手法取走內衣等物，並要被害人丁○○載伊去買止痛針後，叫丁○○幫伊
    注射，並向丁○○拿了二百元等事實，惟其矢口否認涉有搶奪、妨害自由、強盜
    、恐嚇等犯行，辯稱：伊係到全聯社偷東西，並非強奪，且丁○○係看伊可憐，
    自願載伊去買針，幫伊注射後，又主動借錢給伊，又伊並未出言恐嚇己○○，伊
    係因吸食強力膠才這樣做的，並非故意云云。惟查：被告右開事實（一）、（二
    ）及（三）之恐嚇犯罪事實，業據被害人丁○○、全聯社二林營業所主任甲○○
    、在場目擊之收銀員戊○○及全家福鞋店接待員己○○於警訊、偵查或本院審理
    時指證歷歷，復有贓物認領保管收據三紙、照片一幀附卷可稽；被告亦不否認確
    有至全聯社以前述手法取走內衣等物，則依其係乘被害人不及注意、防備之際，
    公然在被害人面前，掠取被害人實力支配下之財物等等客觀情狀綜合觀之，實與
    強奪罪立法理由之所謂「乘人不備而掠取」之意旨相當，自不得以竊盜視之；再
    被告並不否認伊與被害人被害人丁○○並不相識，則丁○○豈會在彼此並不相識
    的情況下，無端自願搭載外觀雜亂之被告至藥房買藥、再至偏僻之竹林內為其施
    打後，事後並供奉二百元與被告花用之理？況丁○○自警訊時起，即堅決指述伊
    係受被告言詞恐嚇，在其脅迫而無力反抗之下，不得已始與被告同行，並遭被告
    強取二百元及行動電話ＩＣ卡一張等語，則丁○○固然雖有搭載被告至二林街上
    買藥，並為被告注射等等，其間歷時約二小時之久，惟查諸邇來犯罪心理學上對
    加害人與被害人在犯罪過程中之互動等研究發現，遭挾持之被害人，因心理上遭
    受加害人之操控，為求生存，會全力配合加害人的予取予求，嚴重者甚至會對加
    害人產生莫名崇拜之好感，此即犯罪心理學理論上之所謂「斯德哥爾摩」症候群
    ，則雖丁○○在受被告脅迫下，有搭載被告至藥房買針並幫其注射等行為，而未
    反抗或脫逃，亦不能因此而斷論丁○○必出於自願使然，另丁○○堅指被告強取
    其財物，衡諸當時丁○○已遭被告挾持二小時之久，其間被告並出言要丁○○聽
    其言行事，否則將毆打他等語，足見丁○○指述其當時已受迫至無力反抗之地步
    ，實非無憑，則被告所辯係被害人丁○○自動借錢予伊云云，顯係卸責之詞，要
    無可信；又被告乙○○既有於右揭時、地，至全家福鞋店，以上述手法穿走皮鞋
    ，竊取皮鞋得逞，則被害人己○○指稱被告走出店門時，有出言恐嚇伊自非誣陷
    之詞，況被告亦坦認其當日有吸食強力膠，對自己之所做所為，已無印象，則其
    在強力膠的化學作用催化之下，出言恐嚇己○○，應未超乎常情，更見被害人所
    述，誠有憑據，是其此之所辯亦不足採，則被告前揭犯行均堪認定，應依法予以
    論科。
二、核被告乙○○所為，係犯刑法第三百二十五條第一項之搶奪罪、第三百零四條第
    一項之強制罪、第三百零五條之恐嚇罪、第三百二十條第一項之竊盜罪及懲治盜
    匪條例第五條第一項第一款之強盜罪。其所為數搶奪及竊盜犯行，均時間緊接，
    所犯構成要件相同，顯皆係出於概括之犯意為之，均應依連續犯之規定論以一罪
    ，並加重其刑。而其所犯搶奪罪、強制罪、強盜罪、竊盜罪及恐嚇罪間，犯意各
    別，行為互殊，應分論併罰。又公訴人認被告至全家福鞋店中，以前述手法取走
    皮鞋之犯行，應論以搶奪罪，固非無據，惟訊之被告乙○○堅詞否認其有搶奪之
    意，且觀其係在被害人不注意之情況下，以其腳上之舊鞋換走架上之新鞋，其情
    節尚與搶奪罪之所謂乘人不備而「掠取」之情形有間，應論以竊盜罪為已足，尚
    難以搶奪罪相繩，是公訴人此部分起訴之法條應予變更。再公訴人另認被告所犯
    竊取全家福鞋店皮鞋之行為與其恐嚇被害人己○○之犯行間，有方法結果之牽連
    關係，而請求本院依牽連犯之規定從一重處斷等語，然查之被告係在竊得皮鞋後
    ，臨去之時恐嚇己○○，其二者間，實不足端出有何方法、結果之相關性，反見
    其應係另行起意，故公訴人此之聲請容有誤會，應予更正，附此敘明。復查被告
    前曾於八十五年間，因違反麻醉藥品管理條例案件，經本院判處有期徒刑三月確
    定，於八十六年九月十三日執行完畢，此有台灣彰化地方法院檢察署刑案資料查
    註紀錄表在卷可查，其於五年以內再犯本件有期徒刑以上之罪，為累犯，應依法
    加重其刑，所犯搶奪罪及竊盜罪亦應遞加其刑。爰審酌被告犯罪之動機、目的、
    方法、手段、所得利益，其前有犯罪記錄，品行不佳，復圖不勞而獲，目無法紀
    ，在光天化日之下，公然掠取商家之財物，並在正午之時，仗其壯碩之身材及雜
    亂之外觀（見其被警查獲時之照片），於街衢強迫無知、瘦弱之青年供其驅使，
    並強取其財物，其行為除已造成被害人財物之損失及心靈之受創外，更對整體之
    社會安全產生破壞，所生之危害實非輕微，再其於犯罪後，供詞避重就輕，並一
    再飾詞狡辯，未見悔意，犯後態度不佳等一切情狀，分別量處如主文所示之刑，
    並定其應執行之刑，以示懲儆。至被告所犯盜匪罪取得之現金二百元已用罄，Ｉ
    Ｃ卡則已丟棄，業據被告供明在卷，爰無從發還被害人，附此明。
據上論斷，應依刑事訴訟法第二百九十九條第一項前段、第三百條、懲治盜匪條例第
五條第一項第一款、第八條、刑法第五十六條、第三百零四條第一項、第三百零五條
、第三百二十條第一項、第三百二十五條第一項、第四十七條、第五十一條第五款、
罰金罰鍰提高標準條例第一條前段，判決如主文。
本案經檢察官洪紹文到庭執行職務。
中    華    民    國    九十        年      一      月        十九      日
                                臺灣彰化地方法院刑事第一庭
                                    法      官  葛  永  輝
右正本證明與原本無異。
如不服本判決，應於送達後十日內向本院提出上訴狀( 須附繕本 )。
告訴人或被害人對於判決如有不服具備理由請求檢察官上訴者，其上訴期間之計算係
以檢察官收受判決正本之日期為準。
                                    法院書記官  吳    嘉
中    華    民    國    九十        年      一      月        二十      日
懲治盜匪條例第五條
有左列行為之一者，處無期徒刑或七年以上有期徒刑：
一、意圖為自己或第三人不法所有，以強暴、脅迫、藥劑、催眠術或他法，致使不能
    抗拒，而取他人之物或使其交付者。
二、發掘墳墓而盜取殮物者。
三、藏匿或包庇盜匪者。
前項第一款之未遂犯罰之。
預備犯第一項第一款之罪者，處一年以下有期徒刑。
刑法第三百零四條第一項
以強暴、脅迫使人行無義務之事或妨害人行使權利者，處三年以下有期徒刑、拘役或
三百元以下罰金。
刑法第三百零五條
以加害生命、身體、自由、名譽、財產之事恐嚇他人，致生危害於安全者，處二年以
下有期徒刑、拘役或三百元以下罰金。
刑法第三百二十條第一項
意圖為自己或第三人不法之所有，而竊取他人之動產者，為竊盜罪，處五年以下有期
徒刑、拘役或五百元以下罰金。
刑法第三百二十五條第一項
意圖為自己或第三人不法之所有，而搶奪他人之動產者，處六月以上五年以下有期徒
刑。


司法院資訊處製作；財團法人民間司法改革基金會備份。
